臺灣彰化地方法院刑事判決
110年度易字第760號
聲  請  人  臺灣彰化地方檢察署檢察官     
被      告  梁英聰


選任辯護人  陳青來律師
上列被告因竊盜案件，經檢察官聲請以簡易判決處刑（110年度
偵字第10934號），本院認不適宜以簡易判決處刑，改依通常程
序審理，判決如下： 
　　主      文
梁英聰犯侵入住宅竊盜罪，處有期徒刑伍月，如易科罰金，以新
臺幣壹仟元折算壹日。
    事      實
一、梁英聰於民國110年7月18日9時12分至9時20分許，騎乘車牌
    號碼000-000號重型機車，乘途經彰化縣○○鄉○○路00巷0號陳
    昌溋之住處時，因見陳昌溋住處大門未鎖，竟意圖為自己不
    法所有，基於侵入住宅竊盜之犯意，進入陳昌溋之住處內，
    並徒手竊取陳昌溋放置於客廳茶几下置物區之OPPO手機1支
    得逞。嗣經陳昌溋發覺手機不見，且客廳有遭人翻弄之跡象
    ，而報警處理，經警循線查獲，梁英聰並提出上開手機予警
    察扣押（已發還）。
二、案經彰化縣警察局鹿港分局報告臺灣彰化地方檢察署檢察官
    偵查聲請簡易判決處刑。
    理      由
一、以下本案所引用被告梁英聰以外之人於審判外之言詞或書面
    陳述，而不符合刑事訴訟法第159條之1至第159條之4之規定
    者，均經本院於審理時當庭直接提示而為合法之調查，檢察
    官、被告及辯護人均不爭執其證據能力，本院審酌前開證據
    作成或取得之情況，並無非法或不當取證之情事，亦無顯不
    可信之狀況，故認為適當而均得作為證據。是前開證據，依
    刑事訴訟法第159 條之5 之規定，皆具有證據能力，先予敘
    明。
二、訊據被告固坦承有取得被害人陳昌溋之OPPO手機之事實，惟
    矢口否認有何侵入住宅竊盜之犯行，辯稱：我是在陳昌溋家
    門口撿到手機等語。然查：
　㈠被告於110年7月18日9時12分許，騎乘車牌號碼000-000號重
    型機車進入被害人陳昌溋所居住之巷子，並於同日9時20分
    許騎乘機車離開巷子等情，有路口監視器畫面可證（偵查卷
    第31、32頁），被告並於警詢問時交出陳昌溋所有之OPPO手
    機1支予警查扣，足認陳昌溋之手機確實遭被告取走。
　㈡而本件經被害人陳昌溋證稱：我回家時要使用手機時找不到
    手機，而且發現家裡物品有被翻過，便詢問鄰居，鄰居陳吉
    隆稱有一名女子進入我的房子停留約10分鐘便騎機車離開等
    語，並經被害人陳昌溋指認其手機放置於客廳茶几下置物空
    間等情，有現場照片為證（偵卷第29頁）；另經證人陳吉隆
    證稱：有一名女子騎機車過來，跑進我家說要跟我聊天，我
    說我不認識你，請他出去，他出去後便將機車停在陳昌溋家
    門口，並進入陳昌溋家中，停留一下後再騎機車離去等語。
    足認被告確實侵入陳昌溋住家，並於客廳茶几下竊取陳昌溋
    之手機。
　㈢被告雖辯稱：手機是在門口撿到的等語，然本件經證人即鄰
    居陳吉隆證稱被告確實進入陳昌溋家等情明確，且一般人如
    果找不到手機，通常是會認為自己遺忘於某處，而不會於第
    一時間懷疑遭到偷竊，而本件證人陳昌溋於第一時間就去詢
    問鄰居陳吉隆家中是否遭入侵，足認證人陳昌溋家中確實有
    遭人侵入、翻找物品之跡象，且證人陳昌溋亦清楚知悉手機
    放置何處，而無掉落於某處之情形。是被告所辯，難以採信
    。本件檢察官聲請簡易判決處刑認被告係於陳昌溋住處門口
    竊得手機，與卷內證據不符；且陳昌溋住處大門無圍籬，面
    對巷弄，也未放置鞋櫃等雜物，有現場照片可證（偵查卷第
    28頁），如手機真遺落在門口，亦無從判斷是屋主所掉落或
    路人遺失，故如檢察官認同被告之辯解，亦應僅構成侵占遺
    失物，而非竊盜。是檢察官認被告僅構成普通竊盜犯行，與
    卷內證據不符，並經本院改依通常程序審理，當庭告知被告
    所犯法條，並有辯護人到場為被告辯護，不妨礙被告訴訟防
    禦。
　㈣從而，本件事證明確，被告犯行堪以認定，應依法論科。
三、核被告所為，係犯刑法第321條第1項第1款之侵入住宅竊盜
    罪。
四、按犯罪之情狀顯可憫恕，認科以最低度刑仍嫌過重者，得酌
    量減輕其刑，刑法第59條定有明文。本院審酌被告所犯之刑
    法第321條第1項第1款之侵入住宅竊盜罪，最低度之法定刑
    為：「6月以上有期徒刑」，然本件被告乃白天犯案，且依
    被害人所述，其住宅大門未鎖，被害人居住安寧受到被告侵
    害之程度較為輕微；且被告遭查獲後，也立即將偷竊之物交
    予警察扣案，被害人無財產上受到侵害；而被告為中度智能
    障礙人士，除智能不足外，口齒無法流利溝通，導致無法找
    到適宜的工作而長期失業，僅靠補助為生。是本院認為如仍
    科予最低法定刑度有期徒刑6月，對被告猶嫌過重，應依刑
    法第59條之規定，減輕其刑。
五、本院審酌被告有多次竊盜之前案紀錄，仍不知悔改，又再犯
    本案，並否認犯行，羅織理由。然考量本件被告對於被害人
    財產權及居住安寧權之侵害均輕微，且手機亦已歸還被害人
    ，被害人亦表示不欲追究；另參以被告為中度之智能障礙人
    士，除智能不足外，溝通能力亦不佳，導致被告難以找到工
    作，長期失業，靠每月新台幣8,000元補助為生，有低收入
    戶證明、診斷證明書、身心障礙證明為證；被告與父親、妹
    妹共同居住，妹妹亦為中度智能障礙人士，由被告之父親一
    人照顧兩名智能障礙且無業之女兒等一切情狀，酌情量處如
    主文所示之刑，並諭知易科罰金之折算標準。　　
六、據上論斷，應依刑事訴訟法第299條第1項前段，判決如主文
    。
本案經檢察官劉智偉提起公訴，檢察官陳昭蓉到庭執行職務。
中　　華　　民　　國　　110 　年　　12　　月　　2 　　日
                  刑事第二庭        法  官  陳怡潔
以上正本證明與原本無異。
如不服本判決應於收受判決後20日內，向本院提出上訴書狀，並
應敘述具體理由。其未敘述上訴理由者，應於上訴期間屆滿後20
日內向本院補提理由書(均須按他造當事人之人數附繕本)「切勿
逕送上級法院」。
告訴人或被害人對於判決如有不服具備理由請求檢察官上訴者，
其上訴期間之計算係以檢察官收受判決正本之日期為準。
中　　華　　民　　國　　110 　年　　12　　月　　2 　　日
                                    書記官  顧嘉文

附錄本案論罪科刑法條：
中華民國刑法第321條
犯前條第1項、第2項之罪而有下列情形之一者，處6月以上5年以
下有期徒刑，得併科50萬元以下罰金：
一、侵入住宅或有人居住之建築物、船艦或隱匿其內而犯之。
二、毀越門窗、牆垣或其他安全設備而犯之。
三、攜帶兇器而犯之。
四、結夥三人以上而犯之。
五、乘火災、水災或其他災害之際而犯之。
六、在車站、港埠、航空站或其他供水、陸、空公眾運輸之舟、
    車、航空機內而犯之。
前項之未遂犯罰之。